【裁判字號】    98,交易,35
【裁判日期】    990129
【裁判案由】    過失傷害
【裁判全文】
臺灣士林地方法院刑事判決              98年度交易字第35號
    公  訴  人  臺灣士林地方法院檢察署檢察官
    被      告  甲○○
上列被告因過失傷害案件，經檢察官提起公訴（98年度偵字第
5012號），本院判決如下：
    主  文
甲○○無罪。
    事  實
一、公訴意旨略以：被告甲○○於民國97年11月28日下午10時10
    分許，騎乘車牌號碼BCY ─456 號重型機車，由南往北方向
    沿臺北市○○區○○街行駛，行經該街與中坡北路50巷口時
    時，理應注意車輛行駛時，駕駛人應注意車前狀況隨時採取
    必要之安全措施，及汽車行駛至交岔路口，轉彎車應讓直行
    車先行，而依當時情形，又無不能注意之情事，竟疏於注意
    ，於通過上開路口時，貿然左轉，適同一時地，乙○○騎乘
    車牌號碼650 ─CGW 號重型機車沿臺北市○○區○○街由北
    往南方向自對向駛來，亦應注意車前狀況，隨時採取必要之
    安全措施，而依當時情形，又無不能注意之情事，而不注意
    外，由於雙方有上述之疏失，避煞皆已不及，致甲○○騎乘
    之機車左前側與乙○○騎乘之機車左側相撞擊，乙○○因此
    受有左鎖骨骨折之傷害，案經告訴人乙○○提出告訴，因認
    被告甲○○涉犯刑法第284 條第1 項前段之過失傷害罪嫌。
二、按犯罪事實應依證據認定之，無證據不得認定犯罪事實，又
    不能證明被告犯罪者，應諭知無罪之判決，刑事訴訟法第15
    4 條第2 項、第301 條第1 項分別定有明文。次按事實之認
    定，應憑證據，如未能發現相當證據，或證據不足以證明，
    自不能以推測或擬制之方法，為裁判基礎；又認定不利於被
    告之事實，須依積極證據，茍積極證據不足為不利於被告事
    實之認定時，即應為有利於被告之認定，更不必任何有利之
    證據；再刑事訴訟法上所謂認定犯罪事實之積極證據，係指
    適合於被告犯罪事實認定之積極證據而言，雖不以直接證據
    為限，間接證據亦包括在內，然而無論直接或間接證據，其
    為訴訟上之證明，須於通常一般之人均不致有所懷疑，而得
    確信其為真實之程度者，始得據為有罪之認定，倘其證明尚
    未達到此一程度，而有合理之懷疑存在而無從使事實審法院
    得有罪之確信時，即應由法院為諭知被告無罪之判決；另告
    訴人之告訴，係以使被告受刑事訴追為目的，是其陳述是否
    與事實相符，仍應調查其他證據以資審認（最高法院40年臺
    上字第86號、30年上字第816 號、29年上字第3105號、76年
    臺上字第4986號、52年臺上字第1300號判例意旨參照）。
三、本件公訴人認被告甲○○涉犯刑法第284 條第1 項前段之過
    失傷害罪嫌，乃以：告訴人乙○○之指訴，及卷附道路交通
    事故現場圖、談話紀錄表、補充資料表、調查報告表(一)、(二)
    、自首情形紀錄表、相片、臺北市立聯合醫院忠孝院區診斷
    證明書等件，為其主要論據。
四、訊據被告堅決否認有何過失傷害犯行，辯稱：當天伊沿著玉
    成街南往北走，因為伊看到告訴人的機車從遠方蛇行過來，
    當時大約距離10公尺以上，伊在考慮可否通過，所以慢慢滑
    行，直至50巷巷口前的斑馬線處，等告訴人經過他在審理中
    所畫的水溝蓋後還在蛇行，伊就把車停在斑馬線上待轉，要
    等告訴人先通過後再左轉，伊停下時，伊機車車頭還是向前
    ，角度只有10度左右，伊是停在斑馬線上水溝蓋的後方，沒
    有越過中線，伊當時看到告訴人已經進入班馬線前的黃色網
    狀區域，不知什麼原因左閃了兩下，他閃第1 下的時候距離
    伊車還有1 段距離，所以伊沒有閃避，他到伊車前又再閃第
    2 次，這次伊已經來不及閃避他，他就直接撞上來，伊車就
    在斑馬線上倒下來，後來伊在醫院問告訴人為何蛇行，他回
    答伊是在閃水溝蓋，本件是告訴人跨越車道來撞伊的等語。
四、經查：
(一)、本判決認定事實所引用之證據資料，未據當事人於本院最後
    審理期日調查證據時爭執其證據能力（見本院99年1 月21日
    審理筆錄），本院審酌該等言詞供述及書面作成時之情況認
    為適當，依刑事訴訟法第159 條之5 之規定，均有證據能力
    ，合先敘明。
(二)、查被告甲○○於97年11月28日下午10時10分許，騎乘車牌號
    碼BCY ─456 號重型機車，由南往北方向沿臺北市○○街行
    駛，行經該街與中坡北路50巷口時，與騎乘車牌號碼650 ─
    CGW 號重型機車，沿臺北市○○街由北往南方向自對向駛來
    之告訴人乙○○發生碰撞，雙方車輛均倒地，告訴人受有左
    鎖骨骨折之傷害等情，為被告所自承，且有臺北市政府警察
    局南港分局交通分隊道路交通事故現場圖、談話紀錄表、補
    充資料表、調查報告表(一)、(二)、事故現場及車損相片，及告
    訴人之臺北市立聯合醫院忠孝院區診斷證明書等件（見偵查
    卷第15、19至31頁）附卷可稽；
(三)、又公訴人指訴被告就本件事故之發生，有轉彎車未禮讓直行
    車先行及未注意車前狀況之過失，則為被告所否認。查公訴
    人所舉之證人即告訴人乙○○就事發經過，雖證稱：伊於肇
    事前駕駛重型機車650 ─CGW 號沿玉成街北往南方向行駛，
    至肇事處時先停了一下，確定中坡北路50巷口沒有車輛通行
    ，伊車向前行駛已通過中坡北路50巷口2 分之1 處，看到有
    1 部重型機車從玉成街南轉西左轉行駛，該車和伊車當時距
    離約兩公尺左右，伊被對方突然左轉致反應不及，對方左前
    車頭碰撞伊車左側腳踏板處，伊車是左側倒地，伊人同時也
    倒地云云（見偵查卷第21頁之臺北市政府警察局南港分局交
    通分隊97年12月7 日道路交通事故談話紀錄表）；伊沿玉成
    街往忠孝東路方向行駛，閃避了還沒有到達事故地點及黃色
    網狀區域之水溝蓋（即伊於本院98年度審交易字第210 號卷
    《下稱本院審查卷》第50頁上方相片圈出之水溝蓋，而非被
    告所謂事故地點斑馬線上及黃色網狀區域上之水溝蓋）後，
    伊在黃色網狀區域之前1 、2 公尺看到對向被告機車之燈光
    ，當時被告是直行，尚未轉彎，有在移動，伊進入黃色網狀
    區域時看到被告車頭已經左轉約30幾度，從對向車道左轉過
    來，當時他的車有在前行，不是停止，兩車就在伊車道上發
    生碰撞，撞擊點是在伊車道上，已過中線；被告機車的左前
    車頭與前車身間的部位，是被告機車最先跟伊車發生碰撞的
    地方，一開始是與伊車左側腳踏板擦撞，造成伊車左側腳踏
    板破裂，伊車就滑出去，伊車倒地後，伊有回頭看，被告車
    輛是向右倒云云（見本院98年12月18日審理筆錄），惟查：
１、依卷附臺北市政府警察局南港分局交通分隊道路交通事故現
    場圖所示，雙方機車於事故後倒地情狀為：被告機車前輪距
    道路中心線之延伸線1.2 公尺、後輪距1.1 公尺，其最終位
    置位於玉成街南往北車道內，且方向呈與道路中心線甚為平
    行之狀態，被告機車倒地產生之刮地痕為0.3 公尺，而告訴
    人機車刮地痕則長5 公尺，方向朝南南西，起點距道路中心
    線0.3 公尺等情（見偵查卷第19頁），堪認肇事時被告機車
    並無明顯轉向之情形，且為停止或速度甚低之狀態，而告訴
    人車輛則緊靠道路中心線行駛，且速度較被告機車為快，與
    本件告訴人指稱發生事故前被告車頭已左轉約30幾度，伊因
    被告突然左轉而反應不及云云，顯有未合；
２、又依卷附臺北市政府警察局南港分局交通分隊道路交通事故
    補充紀錄表及車損相片所示，雙方車輛之車損情形，除因事
    故後雙方車輛倒地，而致被告、告訴人機車各受有右側、左
    側車身刮擦痕外，雙方車輛之車損集中在左前側面板及靠近
    面板之左前側腳踏墊處等情（見偵查卷第20、29、31頁，及
    本院98年12月18日告訴人審理筆錄），而據告訴人於審理中
    當庭標繪被告機車與其車最先碰撞位置，係在被告機車極靠
    近面板下方之左前側腳踏處（見偵查卷第31頁上方相片之告
    訴人標繪圖示），則被告機車若確如告訴人所述左轉越過中
    線，而在告訴人機車所在之北往南車道上發生碰撞，顯然被
    告機車與告訴人機車最先碰撞部位，應係被告機車之車頭正
    前方或右側車身，而非被告機車極靠近面板下方之左前側腳
    踏處，告訴人指稱因被告左轉越過中線，雙方機車在北往南
    之車道上發生碰撞云云，顯難採信。
３、綜上，被告辯稱事故發生前，伊將機車停在南往北之車道上
    待轉，並未左轉跨越車道而撞及對向北往南車道上之告訴人
    機車，應屬可信，被告既係在己方車道上待轉，且未主動撞
    及告訴人機車，自難認被告就本件事故之發生有何過失責任
    。至公訴人另質稱：卷附道路交通事故現場圖，未據交通員
    警標繪出事故發生地點處之斑馬線，該現場圖之正確性尚屬
    有疑，又本案前經兩次送鑑定，均因告訴人於準備程序中關
    於其在事故發生前究係閃避何處水溝蓋之陳述不完整，致鑑
    定意見認本件事故係因告訴人閃避疏忽所致，而被告則無任
    何肇事因素，顯有誤認等節，然查：(1)卷附道路交通事故現
    場圖雖未繪製事故地點之斑馬線所在位置，惟已明確標繪中
    坡北路50巷口、黃色網狀區○○道路中心線、雙方機車於事
    故後之倒地位置等，而對照卷附現場相片，臨接黃色網狀區
    域處即為斑馬線，則道路交通事故現場圖縱未明確標明斑馬
    線之位置，惟已足由圖上黃色網狀區域推認斑馬線之位置，
    尚難以此遽認現場圖有錯誤而不可採；(2)告訴人與被告於偵
    查及審理中，雖就告訴人機車於發生事故前，究係閃避距離
    事故地點多遠之路面水溝蓋而有行向游移之情形，各執一詞
    ，惟本件既非因被告左轉跨越車道而主動撞及告訴人機車，
    則無論告訴人機車撞及被告機車之原因，是否係因閃避水溝
    蓋而未及注意，均難認被告有何肇事因素，公訴人所指各節
    ，均不足推翻前揭關於被告就本件事故之發生無肇事因素，
    而無過失責任之認定。
五、揆諸以上各節所述，本件公訴人所舉之證據，不足認定被告
    有公訴人所指之刑法第284 條第1 項前段之過失傷害犯行，
    此外，本院復查無其他積極證據足證被告有公訴人所指之犯
    罪，不能證明被告犯罪，依法應為無罪判決之諭知。
據上論斷，應依刑事訴訟法第284 條之1 、第301 條第1 項，判
決如主文。
本案經檢察官葉乃瑋到庭執行職務
中    華    民    國    99    年    1     月    29    日
                  刑事第三庭法  官  孫  曉  青
上正本證明與原本無異。
如不服本判決應於送達後10日內向本院提出上訴狀。
                            書記官  林  蔚  菁
中    華    民    國    99    年    1     月    29    日

司法院資訊處製作；財團法人民間司法改革基金會備份。
